臺灣高雄地方法院治安法庭裁定　　96年度感更（一）字第2 號
移送機關　高雄市政府警察局鹽埕分局
被移送人　丙○○
上列被移送人因感訓處分案件，經移送機關於民國95年5 月26日
以高市警鹽分偵字第0950008280號移送書移送審理，本院以95年
度感裁字第26號裁定交付感訓處分後，被移送人不服而提起抗告
，經臺灣高等法院高雄分院以95年度感抗字第80號裁定撤銷，發
回臺灣高雄地方法院治安法庭更審，本院裁定如下：
    主  文
丙○○不付感訓處分。
    理  由
一、本件移送意旨略以：被移送人丙○○前在高雄市○○區○○
    里○○路473號1樓經營「長春貨運公司」（以下稱長春公司
    ），期間被移送人為霸佔高雄港33至56號碼頭貨物運輸生意
    ，遇有同業競爭或合作廠商終止生意往來，則以言詞恐嚇、
    毀損破壞、敲詐勒索、要挾滋事、欺壓善良或唆使手下搗毀
    被害廠商辦公處所等方式，脅迫被害廠商就範，以達成其強
    行攬業霸佔地盤之目的，計被移送人自民國（以下同）94年
    4 月至95年5 月間，有下列流氓非行，其行為顯足以嚴重破
    壞社會秩序：
  (一)94年4 月間，中國石油股份有限公司委託南勝商業股份有限
    公司（以下稱南勝公司）尋找貨運業者，而南勝公司知悉長
    春公司信用不佳，遂委託「旭利成貨運公司」承攬運輸，被
    移送人見無利可圖，遂心生不滿，於94年5 月27日上午聯絡
    南勝公司專員林正賢至長春公司，當林正賢於同日上午10時
    許駕駛南勝公司之車牌號碼9451-FD 號自用小客車抵達長春
    公司停車場後，丙○○即手持呂棒朝該車擋風玻璃猛砸，林
    正賢見狀極度恐懼，立即倒車駛離現場。事後丙○○打電話
    告知林正賢：「我主要是針對你們公司不給我工作，而讓別
    人作…」等語。
  (二)94年間被移送因南勝公司改委託他公司承攬運輸貨物事宜，
    並得知係因南勝公司特別助理黃珊珊（負責人丁○○長女）
    建議終止合作關係，心生不滿，遂於94年5 月間某日前往南
    勝公司洽公，離去之際，移送人以言詞當面恐嚇該公司助理
    戊○○（丁○○長子）：「你回去跟你姐（黃珊珊）講，別
    這麼囂張，擋別人財路，叫他小心一點！」。之後丙○○因
    一直無法承攬該公司運輸工作，復於95年3 月16日下午，多
    次打電話至南勝公司台北聯絡處，向該公司船務部員工稱：
    「跟你們老闆義雄仔說，這一、二個月別下來高雄市，否則
    我會對他不利」等語，致使丁○○、黃珊珊、戊○○等三人
    心中極度恐懼。
  (三)94年9 月間，「東南水泥公司」進口乙批石灰石，委託高雄
    港裝卸公司統包，並尋找貨運業及重機械業者，高雄港裝卸
    公司知悉之前長期合作之長春公司信用不佳，乃將裝卸工作
    委由「聯慶高貨運公司」負責，重機械部分則委由「盛偉工
    程行」負責。被移送人丙○○懷疑係甲○○居中介紹「聯慶
    高貨運公司」取得經營權，且「盛偉工程行」取得現場工作
    未經其同意，致其無法取得酬庸，因此心生不滿，遂於同年
    月27日晚間8時許，夥同2名手下，前往高雄港56號碼頭，並
    約甲○○到場，甲○○到場後，丙○○即徒手毆打甲○○，
    並唆使手下到自小客車內取出鋁棒，持之毆打甲○○，致甲
    ○○受有胸部挫傷瘀青（5X2公分）、右上手臂血腫（6X5公
    分）及左手中指紅腫之傷害，嗣因旁人報警，丙○○即駕車
    逃逸。事後，丙○○復打電話恐嚇甲○○的太太李淑貞說：
    「這案你們是要不要了，如果不了，我不會放過甲○○的！
    」。甲○○後因畏懼丙○○手下眾多，且一再恐嚇其人身安
    全，而不敢進港區工作，且迫於現實經濟壓力，始簽立和解
    書並撤回傷害告訴。
  (四)95年4 月間，中國石油股份有限公司將石油焦外銷業務委託
    「泰豐興公司」辦理外銷事宜，而該公司委請「福全船務公
    司」負責人葉西卿代尋運輸業者，葉西卿就貨物運輸事宜委
    由「高和汽車貨運公司」負責，致被移送人無法承攬此次生
    意而懷恨在心。被移送人遂於95年4月10日15時許，指示3名
    姓名不詳男子搭乘計程車一同前往「高和汽車貨運公司」辦
    公處所，渠等到達後，丙○○即指示該3 名男子分持木棒搗
    毀大門玻璃、傳真機、影印機、列表機、電話及辦公桌櫃等
    物品，並同時操台語口音撂話說：「以後工作不要黑白引」
    後，丙○○則在辦公室外觀看，旋該3 名男子搭員計程車，
    與丙○○一同離開。
  (五)被移送人丙○○因不滿「福全船務公司」負責人葉西卿攬走
    前述(三)之運輸生意後，除不斷以電話恐嚇危害葉西卿人身安
    全外，復於95年4 月13日上午10時39分許，偕同「新中旅報
    關行」經理謝昭發共同前往福全公司，2 人到場後，丙○○
    即向葉西卿宣稱，如果本案生意讓他做，伊可以賺取120 萬
    元利潤，因葉西卿搶走其生意，讓伊損失利潤50萬元，因此
    要求葉西卿於本案結束之後傳真「結算單」予謝昭發，但謝
    昭發表示不願插手而婉拒，丙○○遂要求葉西卿直接傳真「
    結算單」予伊，並當面告知葉西卿：「南勝公司」丁○○被
    他毆打過等語，致葉西卿心生畏懼，不敢再接手此工作，並
    主動要將這筆生意讓予丙○○，惟丙○○不願接手，只一昧
    向葉西卿敲詐勒索50萬元，丙○○、謝昭發2 人始離去。
  (六)被移送人丙○○知悉「泰豐興公司」又有一石油焦外銷工程
    要找葉西卿配合，遂唆使其手下林安鎮駕駛車牌號碼VE-513
    0號自小客車率2名手下，於95年5月5日13時4 分許至葉西卿
    所開之福全船務公司，由林安鎮出手強拉葉西卿左手臂，以
    強制力要脅葉西卿外出談判，所幸「新中旅報關行」經理謝
    昭發在場圓場，且葉西卿作勢打電話，才作罷離去。惟林安
    鎮步出後隨即以行動電話要脅葉西卿出來談判，但葉西卿怕
    遭不測而不敢外出，林安鎮遂於電話中警告葉西卿說：「你
    說話不算話，之前2 隻船的利潤你答應要給我老大，卻一直
    沒給，我要打死你！」致葉西卿更加害怕外出，恐遭遇不測
    。因認被移送人上開所為，涉有檢肅流氓條例第2條第3、5
    款之流氓非行等語。
二、案經高雄市政府警察局鹽埕分局檢具事證，會同法務部調查
    局高雄市調查處、憲兵隊高雄市調查組審查後，報經上級警
    察機關高雄市政府警察局複審通過，認被移送人涉有檢肅流
    氓條例第2條 第2 款、第3 款、第5 款及同條例施行細則第
    5 條之規定，且足以破壞社會秩序或危害他人生命、身體、
    自由、財產者，認定為情節重大之流氓後，移送本院審理，
    有流氓調查資料表、複審流氓認定書（95年5 月25日高市警
    刑四字第0950035679號）、不法事證資料等在卷可稽。
三、按霸佔地盤、敲詐勒索、強迫買賣，且足以破壞社會秩序或
    危害他人生命、身體、自由、財產者，即屬檢肅流氓條例所
    稱流氓，檢肅流氓條例第2條第3款、第5 款固有明文，惟該
    條所稱之足以破壞社會秩序，依同條例施行細則第4條第2項
    之規定，係指其行為具有不特定性（對不特定人為之，不重
    視被害人之屬性），慣常性（即非突發性之偶然犯），積極
    侵害性（非自衛式或不作為式）而言。再者，檢肅流氓條例
    審認流氓之程序，之與一般刑事案件相異，乃在於二者性質
    相異，「流氓之結眾恃強、逞兇欺壓、橫行蔓延、怙惡不悛
    ，為社會不容，惟其劣行，使受害者懾於兇殘，懍其報復，
    只能忍氣吞聲，不敢舉發指證」之故。準此，適用檢肅流氓
    條例之流氓行為，應具有前開立法意旨所指之流氓特質，始
    屬之。否則，上開流氓行為與刑法上常業犯、連續犯、累犯
    等規定將無從區分，其定義不免流於空泛，無形中擴大檢肅
    流氓條例之適用範圍，有違前開立法意旨，並非所宜。再按
    不能證明有流氓行為者，應裁定不付感訓處分，檢肅流氓條
    例第13條第3項第1款定有明文。
四、本件訊據被移送人丙○○堅決否認有上開恐嚇、勒索之流氓
    行為，並辯稱：南勝公司的人與伊是幾十年的交情，伊有
    叫林正賢過來，但那天伊喝醉酒，發生何事伊記不得了；
    伊沒有用恐嚇丁○○、黃珊珊、戊○○3 人；伊沒有打甲
    ○○，是伊公司的陳一中和甲○○發生衝突，是甲○○叫他
    朋友告訴伊說要和解；伊沒有到過高和公司，也沒有叫人
    去高和公司砸東西；福全船務公司的部分，伊有跟謝昭發
    去福全公司向葉西卿說明如何經營才會賺錢，沒有向葉西卿
    要求50萬元利潤；伊沒有叫林安鎮出面強迫葉西卿談判或
    恐嚇葉西卿云云。經查：
  (一)上揭一、(一)之移送事實，業據秘密證人A2於95年4 月21日警
    詢時指訴：95年4 月間，因當時中油有一批石油焦要外銷，
    委託南勝公司尋找貨運業者，原本該公司一直委由丙○○所
    經營的長春貨運公司負責貨物運輸，但因長春公司信用不佳
    ，因此那次南勝公司改委託旭利成貨運公司負責運輸事宜，
    丙○○就以行動電話聯絡林正賢，以商談事情為由，誘騙林
    正賢到長春公司，當林正賢駕駛公司車輛9451-FD 號抵達時
    ，丙○○即持鋁棒朝9451-FD 號自小客車前擋風玻璃猛砸，
    林正賢因極度恐懼，立刻倒車離開現場；丙○○在砸車後曾
    打再電話給林正賢說：「我主要是針對你們公司不給我工作
    ，而讓別人作‧‧‧」等語【見高雄市政府警察局流氓不法
    事證資料卷（以下簡稱警卷）第15頁至第16頁】。及A2於95
    年7月14日於本院審理時證述：伊於94年5月27日看到丙○○
    在其公司停車場砸南勝公司車號9451-FD 號之自小客車，丙
    ○○砸車的原因是因為南勝公司的工作不願意給丙○○做等
    語【見95年度感裁字第26號卷(二)第22頁】，復有泳勝汽車有
    限公司維修車號9451-FD號維修單1紙【見警卷第44頁】在卷
    可稽，足證被移送人有為上開一、(一)之行為，惟由A2證詞可
    知，本件係因委託運輸契約之糾紛所起，引發之原因、侵害
    之對象皆特定，與前述流氓所須之不特性、慣常性要件有違
    ，至堪認定。
  (二)前揭一、(二)之流氓事實，業據秘密證人A5於95年4 月26日警
    詢時指訴：於94年5 月間，南勝公司原本均委託丙○○負責
    運輸事由，但因丙○○工作常拖延且經常事前預支運費，更
    曾積欠南勝公司款項未清，因此，南勝公司特別助理黃００
    建議總經理丁○○從此別再讓丙○○負責運輸，黃總經理聽
    從此建議，丙○○因此心生不滿，遂於94年5 月間某日，在
    前往南勝公司洽公欲離去之前，以言詞當面恐嚇南勝公司特
    別助理戊○○：「你回去跟你姐姐講，別這麼囂張，別擋人
    財路，叫他小心一點」；又丙○○因拿不到南勝公司的運輸
    工作，遂於95年3 月16日下午打電話到南勝公司台北聯絡處
    ，由該公司船務部門員工接電話，丙○○在電話中說：「跟
    你老闆義雄仔說，這一、二個月中別下來高雄市，否則我會
    對他不利」等語【見警卷第27頁至第28頁】，核與證人丁○
    ○即南勝公司負責人於96年1 月24日本院審理時證述：被移
    送人是在94年4 月間某日在伊公司的電梯口恐嚇伊的兒子戊
    ○○，要伊兒子轉告他姊姊黃００不要再破壞他的生意了，
    被移送人有一次打電話到伊臺北市○○區○○路公司辦公室
    聯絡處找伊，伊剛好不在，伊回來後船務部助理乙○○轉告
    伊說，被移送人要她跟伊講，叫伊最近不要來高雄，否則他
    要對伊不利，伊覺得很害怕等語【見本院96年度感更一字第
    2 號卷第15頁】；證人戊○○於96年1 月24日本院審理時證
    稱：事發之前，伊公司有委託被移送人的公司運送伊公司的
    物品到碼頭外銷，後來他們發生財務危機，向伊公司借錢不
    還且承包價格比別人貴，所也就沒有讓他們承攬。他們就過
    來公司興師問罪，說為什麼不給他們承攬，後來因為大家氣
    氛越糟，他就離去，伊就送他到電梯口，他用手指著伊胸口
    ，用很銳利凶狠的眼神以台語對伊說你還年輕叫伊不要學我
    大姊到處擋人財路，當時伊覺得很害怕【見本院96年度感更
    一字第2 號卷第19頁】；證人乙○○即南勝公司船務部助理
    於96年1 月31日本院審理時證稱：95年3 月16日丙○○打來
    的電話是伊接的，因為他之前是我們配合廠商，常常在聯絡
    ，所以知道是丙○○的聲音，丙○○用台語說你們老闆在不
    在，叫你們老闆最近這2 個月不要下來，不然會出事情，講
    完就掛電話。他說不要下來的意思是說不要來高雄。當時丙
    ○○的口氣不好沒有禮貌，伊聽了會很害怕等語【見本院96
    年度感更一字第2 號卷第25頁至26頁】情節大致相符，復有
    通聯調閱查詢單1 份附卷可查【見警卷第47頁】，足證被移
    送人確有恐嚇戊○○、丁○○、黃００之事實，惟由上揭證
    人之證詞可知，本件係因南勝公司終止與被移送人之委託運
    輸契約所引起，其引發之原因、侵害之對象皆特定，亦與上
    述流氓所須之不特性、慣常性要件有違，洵堪認定。
  (三)上揭一、(一)之移送事實，雖經秘密證人A3於95年4 月21日警
    詢時證稱：於94年9 月間，因當時東南水泥公司進口一批石
    灰石要內銷，委託「高雄港裝卸公司」統包並尋找貨運業及
    重機械等業者，但因長春公司信用不佳，因此那次高雄港裝
    卸公司車輛運輸部分改委託「聯慶高貨運公司」負責運輸事
    宜，另重機械部分則委由盛偉工程行負責，丙○○認為是甲
    ○○介紹聯慶高貨運公司取得運輸權，且認為盛偉工程取得
    現場工作權未經過他同意，以致心生不滿，因此於94年9 月
    27日20時許，夥同其手下2 名前往高雄港56號碼頭尋仇，一
    見到甲○○先以圖手毆打，並叫其手下到其所駕駛墨綠色TO
    YOTA廠牌自小客車內取出鋁棒，在毆打甲○○，後來因現場
    有人報警，丙○○才駕車離開。且丙○○在事後還打電話恐
    嚇甲○○的太太說：「這案你們是要了不了，如果不了我不
    會放過甲○○」等語；又因丙○○手下眾多，一再恐嚇甲○
    ○，使得甲○○在丙○○恐嚇、威脅下，不敢進港區工作，
    迫於現實經濟壓力才會簽下和解書等語【見警卷第19頁至第
    20頁】，證人A3復於95年7 月21日本院審理時亦證述：約於
    94年9月27日，晚上8點時，丙○○打電話給甲○○叫甲○○
    過去56號碼頭，甲○○及其太太就過去56號碼頭，丙○○帶
    了兩位小弟，一見面丙○○就打甲○○胸部及嘴巴、臉頰等
    處，另外二名小弟，則分持球棒、木棒等物毆打甲○○等語
    【見本院95年度感裁字第26號卷(二)第30頁】，復有驗傷診斷
    證明書1 紙【見警卷第33頁、第39頁】在卷可稽，綜上以觀
    ，本案發生之原因，被害人甲○○於其對被移送人提出傷害
    告訴案件時，係指稱：「被告丙○○因積欠告訴人甲○○新
    臺幣69 ,000 元，乃於民國94年9 月27日晚上8 時許，夥同
    被告陳一中至高雄港56號碼頭，與甲○○協商債務事宜，雙
    方因一言不合，竟各以傷害他人身體之犯意，出手毆打對方
    ，‥」，然與證人A3之證述之情節不符，此外，亦查無其他
    積極證據足以證明被移送人之上開行為時地之非行係基於上
    開流氓之不特定性（對不特定人為之，不重視被害人之屬性
    ），慣常性（即非突發性之偶然犯）。因此，本件尚難僅因
    被移送人對被害人甲○○間有傷害之事實，即遽認其有上開
    不特定性、慣常性之流氓非行之事實，況本件引發之原因、
    侵害之對象皆特定，亦與上述流氓所須之不特性、慣常性要
    件有違，洵堪認定。
  (四)上揭一、(四)之事實，業據秘密證人A1於95年4 月21日在警詢
    時指訴：於95年4 月間，中油有一批石油焦要外銷，委託台
    北一家名為「泰豐興公司」之貿易商辦理外銷事宜，而該公
    司則委由葉西卿自行尋找運輸業者從事此批貨物之運輸事宜
    ，而葉西卿找上「高和汽車貨運股份有限公司」，致丙○○
    無法承攬此次運輸而牟利，便於95年4 月10日15時左右，教
    唆3 名手下搭計程車持木質球棒前往高和公司，針對大門之
    安全玻璃及室內傳真機、影印機、列表機、電話及辦公桌櫃
    兇狠的砸毀，在砸毀過程中並操台語口音說：「工作黑白引
    」，砸完後又搭計程車離去，不久後葉西卿打電話進高和公
    司，公司員工便告知葉西卿公司被砸之事，葉西卿則表示，
    數分鐘前，丙○○曾以電話質問葉西卿：「中油石油焦運輸
    是由何人承攬？」葉西卿告知丙○○是高和公司承攬後，丙
    ○○立即表示：「那高和公司要死了，囝仔馬上到」，因此
    ，可以確定高和公司被砸主要是因為葉西卿未將石油焦運輸
    委由丙○○承攬，而交由高和公司承攬，心生不滿，除了以
    言詞恐嚇葉西卿人身安全外，並實際派遣手下砸毀高和公司
    ，為的就是希望高和公司知難而退，改由丙○○承攬該運輸
    業等語【見警卷第11頁至第12頁】；及證人A1於95年6 月23
    日本院審理時到庭結稱：被移送人於4 月10日有到高和公司
    ，他叫三個小弟進去高和公司，自己在外面看，那三個小弟
    都拿球棒、鋁棒，一直敲打公司東西，同時那三個小弟都講
    說，以後你們不要隨便引工作，他們砸壞公司東西後就出去
    了。被移送人在還沒帶三位小弟來之前，有打電話給葉西卿
    說高和已經被砸了，這是事後伊跟葉西卿聯絡才知道的。泰
    豐興公司也知道我們公司被砸毀，伊也有問泰豐興公司，泰
    豐興公司也說被移送人有跟泰豐興公司講為何把工作轉給高
    和公司作。因為泰豐興公司是把運輸、裝卸及船務全部委託
    福全公司，福全公司再把載運部分委託我們公司作。所以，
    被移送人就遷怒我們所有人等語【見95年度感裁字第26號卷
    (二)第8頁】，核與秘密證人A4於於95年6月23日本院審理時證
    稱：葉西卿於95年4 月份有承攬中油公司一批石油焦陸運載
    運工作，4 月10日被移送人就打電話問葉西卿車輛安排給何
    人作，葉西卿跟丙○○講是高和公司，丙○○說：「那你死
    定了，誰不叫，叫高和公司」，葉西卿以為丙○○跟高和公
    司有何恩怨，所以打電話去高和公司問，結果高和公司回答
    已經有人來砸店了等語【見95年度感裁字第26號卷(二)第11頁
    】。此外，復有高和公司辦公處所被砸毀照片4 張在卷可按
    【見警卷第42、43頁】，足見被移送人確有為上揭一、(四)之
    事實，惟由上揭證人之證詞可知，本件係因委託運輸契約之
    糾紛所起，引發之原因、侵害之對象皆特定，與上述流氓所
    須之不特性、慣常性要件有違，應堪認定。
  (五)上揭一、(五)之事實，業據秘密證人A4於95年5月5日警詢中陳
    稱：95年4 月12日14時許，丙○○表示他找人找好了，要求
    葉西卿出來談判，葉西卿因害怕應邀會受害而不敢前往，便
    向丙○○表示要談到公司談，丙○○果然於95年4 月13日10
    時許，夥同新中旅報關行經理謝昭發前往葉西卿所經營之福
    全船務公司，並當場向葉西卿表示：如果由他接手，本案他
    必可賺取50萬元以上的利潤，現由葉西卿承派相關業者，這
    筆50萬元利潤他要取回，並要葉西清列出明細於下週傳真給
    謝昭發，葉西卿聽聞這些言語後，心生畏懼，不敢再接手此
    工作，但該項工作經葉西卿當場洽詢泰豐興公司，泰豐興公
    司又不願由丙○○接手，丙○○見狀，只一昧向葉西卿要求
    收取50萬元等語【見警卷第24、25頁】；A4又於95年6 月23
    日本院審理時到庭結證：葉西卿於95年4 月份有承攬中油公
    司一批石油焦陸上載運工作，4 月10日被移送人就打電話給
    葉西卿說，你（指葉西卿）很行，小心一點；又說：人車都
    會落到海裡等語。葉西卿因心理害怕，就到警察局前金派出
    所備案；後來4 月12日丙○○又打電話給葉西卿約葉西卿吃
    飯，葉西卿告知丙○○到公司談，隔天10時40分左右丙○○
    與報關行的謝經理一起到福全公司，丙○○對葉西卿說，葉
    西卿賺的利潤他要拿回去，而且他沒有作，損失了50萬，葉
    西卿後來還有作4 艘船，丙○○說如果他做，利潤有120 萬
    。丙○○便說不管誰作利潤他都要，且要葉西卿把結算單給
    謝經理，謝經理說他不想管這事情，叫葉西卿把結算單傳給
    被移送人後，他們倆人就離開了等語【見95年度感裁字第26
    號卷(二)第11頁】。核與證人謝昭發於本院95年8 月28日審理
    時之證述：伊跟丙○○一起去找葉西卿，本來丙○○有承攬
    一個泰豐興公司的生意，原來生意是丙○○在承攬，泰豐興
    在過年之後又有一艘船要出國，本來也是要給丙○○作，但
    一直找不到丙○○的人，之後就接到葉西卿的電話，說這艘
    船泰豐興已經交給他們做，後來丙○○出現，說伊搶他生意
    ，伊說沒有，所以4 月13日當天伊、丙○○還有丙○○的朋
    友一起到葉西卿的公司，葉西卿直接打電話給泰豐興的易總
    經理，易總經理有跟丙○○解釋、丙○○有說利潤要大家一
    起分，當時葉西卿因為是第一次作統包，所以也不知道利潤
    有多少，葉西卿最後是有同意利潤大家共享。伊有聽到丙○
    ○跟葉西卿要二分之一，但是確切數字多少沒有聽到等語，
    情節大致相符【見95年度感裁字第26號卷第51頁至第53頁】
    。再依卷附之A4自行錄音蒐證光碟譯文，被移送人確有對葉
    西卿稱：「現在我回來了，誰做，誰就有事，這兩條船我還
    不想完。」、「什麼叫做社會事，什麼叫做生意事，過二天
    你們就會知道。」、「講清楚就是那二隻船的利潤我要拿回
    來」、「做生意我一定有一個處事的方法，我不可能讓我的
    生意自旁邊整個丟掉，丟掉了我一定會處理回來，…你們給
    我聽清楚，你們知道我的個性，不然大家遇到，別怪我做的
    太絕，這兩隻船有50萬的利潤在那邊，我不可能讓這50萬不
    見了。」、「義雄仔我都敢當面揍他了，…還有誰比他還強
    ，生意上有誰比他對我更好？他的公司就只有我感整個把他
    翻了，當面揍他，誰我得罪不起？他現在每天都在煩惱，他
    要下來高雄也都在煩惱」等語【見警卷第61頁至第64頁】，
    此外，復有福全船務公司辦公處所之監視器翻拍照片2 張【
    見流氓卷第36頁】附卷可稽，足證被移送人丙○○確有恐嚇
    被害人葉西卿之行為，惟由上揭證人之證詞可知，本件恐嚇
    係因運輸利益之糾紛所引起，引發之原因、侵害之對象皆特
    定，與上述流氓所須之不特性、慣常性要件均不符，洵堪認
    定。
  (六)上揭一、(六)之事實，雖經秘密證人A4於95年5月5日警詢中陳
    稱：「95年5月5 日13時4分，丙○○知悉泰豐興公司又有一
    石油焦外銷工程要找葉西卿配合，便唆使其手下林安鎮駕駛
    自小客車VE-5130號率2名手下到葉西卿所開福全公司，由林
    安鎮出手強拉葉西卿左手臂，以強制力要脅葉西卿外出談判
    ，幸好新中旅報關行經理謝昭發在場圓場，加上葉西卿作勢
    打電話報警，對方才作罷離去。但林安鎮步出後隨即以行動
    電話要脅葉西卿出來談判，但葉西卿不敢外出，怕遭不測，
    林安鎮遂於電話中警告葉西卿說：『你說話不算話，之前那
    二隻船的利潤，你答應要給我老大，卻一直沒給，我要打死
    你！』」等語【見警卷第25頁】；復於95年6 月23日本院調
    查時證稱：「95年5月5日中午被移送人的手下林安鎮帶兩人
    來公司，約12點多時，他們進來公司時先問說誰是葉董，葉
    西卿就說是他，林安鎮等人就說：你（指葉西卿）很不上道
    。就強拉葉西卿出去吃飯，葉西卿不同意。」、「林安鎮等
    人出去後，又打電話進來，問葉西卿有空了嗎，葉西卿說他
    還在等國外電話，林安鎮就罵三字經，並說要分他大哥利潤
    ，都沒有，說葉西卿講話不算話，要把葉西卿打死」等語（
    見95年度感裁字第26號卷(二)第12頁）；再於95年8 月28日本
    院審理時證稱：95年5月5日林安鎮到葉西卿公司找葉西卿一
    起過去吃個飯，葉西卿坐在沙發上，他拉葉西卿的左臂要出
    去；後來林安鎮離開後打電話給葉西卿問葉西卿有空了嗎，
    葉西卿答應給丙○○的錢都沒做到，他要打死葉西卿等語，
    那天謝昭發也有在場云云等語，惟A4就林安鎮是否受被移人
    教唆之事實並未親眼見聞，實無法證明林安鎮究自發性或受
    被移送人之教唆而前往恐嚇葉西卿，且證人謝昭發於95年8
    月28日本院審理時之證述：95年5月5日當天我在福全公司時
    ，丙○○就打電話來給我，他當時說什麼事情我已經記不清
    楚，我知道那個時間他也有打電話給葉西卿，我有當場聽到
    ，丙○○跟葉西卿講什麼話我也不太清楚，大概是在找麻煩
    ，當時林安鎮還沒有來，林安鎮來之前好像有打電話給葉西
    卿說要請他吃飯，葉西卿說他沒時間，過一段時間他們人就
    上來，上來之後總共有三人，其中有兩個人明著說要請葉西
    卿吃飯，但有點強迫的意思，葉西卿不想出去，後來可能林
    安鎮他們看到葉西卿再打電話就自行離開；林安鎮等人只說
    要請葉西卿吃飯，但動作看起來不太友善等語，仍未親眼見
    聞林安鎮受被移送人之教唆而前往恐嚇葉西卿【見95年度感
    裁字第26號卷第52頁】。又證人林安鎮於本院95年8 月11日
    審理時證述：伊是因為福全公司的葉董和伊老闆丙○○有誤
    會，伊是要找他出來吃飯把問題解決，只是單純找葉董吃飯
    ，沒有要求葉董把做船的利潤交給丙○○。葉董不要吃飯，
    伊就走了。伊離開後再打電話給葉董，伊說如果葉董不出面
    來講，伊就對你比較不客氣，如果出來講完確定是伊老闆丙
    ○○的錯，伊會向他道歉，伊是自己自願過去的等語綦詳【
    見95年度感裁字第26號卷第41頁】；此外，復查無其他積極
    證據證明被移送人有教唆林安鎮前往恐嚇被害人葉西卿。因
    此，本件實難僅因證人林安鎮為被移送人之員工，即遽認被
    移送人有教唆其員工即證人林安鎮為上揭恐嚇之非行事實。
五、按所謂流氓具有交付感訓處分之原因者，乃指經認定為流氓
    而其情節重大，或經認定為流氓於告誡後，接受輔導之1 年
    內，仍有檢肅流氓條例第2 條各款情形之一，足以破壞社會
    秩序者而言。如不經告誡，逕行移送管轄法院審理時，以情
    節重大者為限，此觀諸檢肅流氓條例第2 條、第4 條、第6
    條、第9 條第1 項之規定自明。又所指流氓行為情節重大，
    參以檢肅流氓條例施行細則第5 條規定，係指擅組、主持、
    操縱或參與破壞社會秩序，危害他人生命、身體、自由、財
    產之幫派、組合者。非法製造、販賣、運輸、持有或介紹買
    賣槍砲、彈藥、爆裂物者。霸佔地盤、敲詐勒索、強迫買賣
    、白吃白喝、要挾滋事、欺壓善良或為其幕後操縱者。經營
    、操縱職業性賭場，私設娼館，引誘或強逼良家婦女為娼，
    為賭場、娼館之保鏢或恃強為人逼討債務者而言。且是否屬
    情節重大仍應注意其手段與實施之程度、被害人之人數與危
    害之程度、破壞社會秩序之程度、行為後之態度、有無逃亡
    或嚴重破壞社會秩序之虞等一切流氓情形認定之。並應審酌
    流氓行為之特性即不特定性（對不特定人為之，不重視被害
    人之屬性）、習慣性（即非突發性之偶然犯）、積極侵害性
    （非自衛式或不作為式），非以一構成刑事犯，即認屬流氓
    ，或一有流氓行為即認係情節重大。經查，本件被移送人上
    揭一、(一)、(二)、(四)、(五)之非行部分之起因特定，並非任意選
    擇不特定人為對象，且行為結束即未再重覆，此外，亦查無
    其他流氓非行之積極事證，是被移送人之上開行為尚無積極
    證據足證其有流氓非行之不特定性、慣常性。亦查無被移送
    人針對特定之具體被害人因懾於被移送人之上開恃強凶殘，
    懼其報復而長期畏懼、隱忍，甚而不敢舉發指控等之足認被
    移送人之行為『足以破壞社會秩序或危害他人生命、身體、
    自由、財產者』之具體事實、情狀。又移送機關之移送被移
    送人上揭一、(三)、(六)之非行部分，尚乏積極證據證明被移送
    人有上揭流氓非行，此外，亦查無其他積極證據證明被移送
    人有何流氓非行。是本件既未有何其他具體事證足證被移送
    人涉有上開移送意旨之流氓非行之不特定性、慣常性，自應
    為不付感訓處分之裁定。
據上論斷，應依檢肅流氓條例第13條第3項第1款，裁定如主文。
中　　華　　民　　國　　96　　年　8 　　月　　17　  　日
　　　　　　　　　治安法庭    法　官　施添寶
以上正本證明與原本無異。
如不服本裁定，應於裁定送達後10日內，向本院提出抗告狀。
中　　華　　民　　國　　96　　年　8 　　月　　20　  　日
　　　　　　　　　　　　　　　書記官  王翌翔
